【裁判字號】    97,訴,2262
【裁判日期】    971003
【裁判案由】    偽造有價證券等
【裁判全文】
臺灣彰化地方法院刑事判決              97年度訴字第2262號
公  訴  人  臺灣彰化地方法院檢察署檢察官
被      告  丙○○
指定辯護人  本院公設辯護人乙○○
上列被告因偽造有價證券等案件，經檢察官提起公訴（97年度偵
緝字第145 號），本院判決如下：
    主  文
丙○○竊盜，累犯，處有期徒刑參月。又意圖供行使之用，而偽
造有價證券，累犯，處有期徒刑壹年捌月，如附表編號一至三所
示之物均沒收。應執行有期徒刑貳年，如附表編號一至三所示之
物均沒收。
    事  實
一、丙○○前於民國（下同）94年間，因妨害風化案件，經本院
    於94年11月23日以94年度易字第1051號判決判處有期徒刑3
    月，如易科罰金，以銀元300 元折算1 日確定，甫於95年5
    月15日易科罰金而執行完畢。其與甲○○前為同居男女朋友
    關係，並合夥投資生意，甲○○因此授權丙○○得使用其所
    有之支票，並告知丙○○其住處內支票之放置位置，惟丙○
    ○於96年8 月業已與甲○○分手而搬離該處，並已結束前揭
    合夥事業，明知二人業已分手且已結束其合夥事業，應不得
    繼續使用甲○○之支票，詎仍不知悔改，於96年8 月底至9
    月29日上午11時6 分前某日上午，竟藉故前往甲○○位於彰
    化縣彰化市○○路465 號6 樓之住處，並趁甲○○外出之機
    會，竊取甲○○放置於公事包內之支票3 張（票號分別為CK
    0000000 、CK0000000 、CK0000000 號）及印章1 枚，得手
    後旋即離去。丙○○於竊得上開支票3 張後，復基於意圖供
    行使之用而偽造有價證券單一接續之犯意，於同日至友人黃
    世明之住處，接續在上開票號CK0000000 、CK0000000 、CK
    0000000 之支票上「金額欄」內分別填載10萬元、10萬元及
    6 萬5 千元之金額，並於前揭支票之「發票人欄」內，接續
    以上開竊得之「甲○○」印章盜蓋「甲○○」之印文各1 枚
    ，偽造「甲○○」為發票人完成發票行為後，即將上揭支票
    交由友人黃世明使用而行使之，足生損害於甲○○。嗣於96
    年9 月29日上午11時6 分，因甲○○接獲彰化商業銀行來電
    告知其名下之票號CK0000000 號支票經他人提示遭退票後，
    前往查看其支票簿發現有三張空白支票遭竊，始報警查悉上
    情，惟於97年3 月5 日，丙○○與甲○○於彰化縣彰化市調
    解委員會調解成立，並返還上開竊得之票號CK0000000 支票
    一紙。
二、案經彰化縣警察局彰化分局報請臺灣彰化地方法院檢察署檢
    察官偵查起訴。
    理  由
一、按被告以外之人（包括證人、鑑定人、告訴人、被害人及共
    同被告等）於審判外之陳述雖不符刑事訴訟法第159 條之1
    至之4 之規定，而經當事人於審判程序同意作為證據，法院
    審酌該言詞陳述或書面陳述作成時之情況，認為適當者，亦
    得為證據，刑事訴訟法第159 條之5 第1 項定有明文。其立
    法意旨在於傳聞證據未經當事人之反對詰問予以核實，原則
    上先予排除。惟若當事人已放棄反對詰問權，於審判程序中
    表明同意該等傳聞證據可作為證據，基於尊重當事人對傳聞
    證據之處分權使訴訟程序得以順暢進行，上開傳聞證據則有
    證據能力（最高法院94年度臺上字第4890號判決要旨參照）
    。又按當事人、代理人或辯護人於法院調查證據時，知有第
    159 條第1 項不得為證據之情形，而未於言詞辯論終結前聲
    明異議者，視為有前項之同意，刑事訴訟法第159 條之5 定
    有明文。亦即，傳聞證據未經當事人之反對詰問予以核實，
    原則上先予排除，惟若當事人已放棄詰問或未聲明異議，基
    於證據資料愈豐富，愈有助於真實發現之理念，且強化言詞
    辯論主義，法院自可承認該傳聞證據例外擁有證據能力。經
    查，證人即被害人甲○○於警詢中之陳述，雖係被告以外之
    人於審判外之陳述，性質上屬傳聞證據，惟經檢察官、被告
    及指定辯護人均同意作為證據，又本院審酌該言詞陳述作成
    時之情況，並查無其他不法之情狀，足認為得為本案之證據
    ，依刑事訴訟法第159 條之5 之規定，有證據能力。
二、上揭犯罪事實，業經被告丙○○於偵訊及本院審理中均坦承
    不諱，其於偵訊及本院審理時均供稱：伊與被害人甲○○前
    為男女朋友關係，後來因為吵架，所以才會於96年9 月29日
    當天早上，趁甲○○不注意之際，在甲○○位於彰化縣彰化
    市○○路465 號6 樓之租屋處，竊取甲○○所有之空白支票
    共3 張，竊取後經填載金額並盜蓋甲○○之印章，再交予友
    人黃世明使用，因為該三張支票是用偷的，而且交予朋友使
    用，故不敢告訴甲○○等語，核與證人即被害人甲○○於警
    詢及本院審理時證稱：伊與被告丙○○前為男女朋友關係，
    伊之前有同意被告丙○○使用伊之支票，但被告丙○○使用
    支票前或使用支票後都會告知伊，伊也有同意，直到90年因
    故分手，於96年7 月初丙○○前來找伊向伊借住房間，至96
    年8 月底才搬離，系爭支票三張被告丙○○未經過伊同意而
    使用，且事前或事後均未告知伊，故伊原先並不知情，直到
    96 年9月29日上午11時6 分伊接獲彰化銀行彰化分行告知，
    伊才知道有三張支票遭竊等語相符，且有竊案現場照片8 張
    、支票存根3 紙及彰化商業銀行彰化分行97年9 月15日彰字
    第0972422 號函文所附之支票正反面影本（CK0000000） 、
    退票紀錄（CK0000000） 及交易明細表各1 份在卷可稽，足
    認被告上揭自白，核與前揭事證相符，應堪採信。雖證人即
    告訴人甲○○於本院審理時嗣後改稱：伊原本即有概括授權
    將伊之支票由被告使用，後來是因為發現被告將伊之支票交
    給友人使用，才至警局告發被告偽造有價證券等語，惟上開
    證詞非但與其先前於警詢及本院審理時初始所為之證述不符
    ，亦與被告所自白之情節不同，其可信度本即可疑，再參諸
    證人甲○○與被告丙○○前為男女朋友關係，且因合夥投資
    生意，故證人甲○○授權被告丙○○使用其支票，然於96年
    8 月底，合夥生意業已結束，且其等二人亦因分手而致被告
    丙○○搬離二人共同位於彰化縣彰化市○○路465 號6 樓之
    租屋處之情，復據證人甲○○於本院審理時證述屬實，是縱
    證人甲○○先前有概括授權被告丙○○使用其支票之意思表
    示，然因被告丙○○與證人甲○○之男女朋友關係及合夥關
    係於斯時均已結束，兩人之信賴關係及合作關係已不若以往
    ，概括授權之基礎已不存在，代理權應已消滅，此為被告丙
    ○○所明知，業據被告丙○○所自承，是其未經證人甲○○
    同意而竊取其支票，並盜蓋「甲○○」印文於支票之發票人
    欄上，自無礙於其竊盜罪及偽造有價證券罪之成立。是證人
    甲○○上開證述應為因與被告丙○○調解成立，而為被告丙
    ○○脫免罪責之飾卸之詞，不足採信。被告丙○○明知上開
    授權使用支票之基礎已不存在，竟未經證人甲○○之同意，
    擅自竊取前揭支票三張並盜蓋證人甲○○之印文交予他人使
    用支票，自應負偽造有價證券之刑責，本案事證明確，被告
    上開犯行均堪認定。
三、核被告所為，係犯刑法第320 條第1 項之竊盜罪及同法第20
    1 條第1 項之偽造有價證券罪。按銀行支票，係以券面載明
    金額而欲實行其金額之權利，必須占有該支票，且該支票得
    自由轉讓，具有流通之性質，自係有價證券之一種，其以他
    人空白支票偽填內容而資行使者，即屬偽造有價證券，刑法
    上關於偽造有價證券，既有特別規定，即不容視為普通私文
    書（最高法院31年上字第1918號判例要旨參照）；另按支票
    本身，既具金錢價值，又有流通力量，自應別於一般私文書
    ，而為一種有價證券，私刻他人印章，偽造此項有價證券，
    並曾持向領款，其證券內所蓋印文，為構成證券之一部，偽
    造印章應係偽造有價證券階段行為，而包括於偽造有價證券
    行為之內，其偽造完成後持向領款，雖已達行使程度，但此
    項行使行為應吸收於偽造行為之中，且意圖行使而偽造有價
    證券，其效用即為非法取得他人財物，亦不另成立詐欺罪，
    應依同法第201 條第1 項，論以意圖供行使之用而偽造有價
    證券罪（最高法院43年台非字第45號判例意旨可參）。被告
    偽造上揭支票之有價證券後，復持以行使，其行使偽造有價
    證券之行為為偽造有價證券之行為所吸收，不另論罪。按同
    時偽造同一被害人之多件同類文書或同一被害人之多張支票
    時，其被害法益仍僅一個，不能以其偽造之文書件數或支票
    張數，計算其法益。此與同時偽造不同被害人之文書或支票
    時，因有侵害數個人法益，係一行為觸犯數罪名者迴異（最
    高法院73年臺上字第3629號判例要旨參照）。經查，被告於
    同日在友人黃世明之住處接續偽造同一被害人甲○○為發票
    人之系爭支票三張，已如前述，因被告所為係侵害一個人法
    益，各行為之獨立性極為薄弱，依一般社會健全觀念，在時
    間差距上，難以強行分開，在刑法評價上，以視為數個舉動
    之接續施行，合為包括之一行為予以評價，較為合理，則屬
    接續犯，而為包括之一罪。又被告所犯上開竊盜及偽造有價
    證券二罪間，犯意各別，行為不同，應予分論併罰。又查，
    被告丙○○前於94年間，因妨害風化案件，經本院於94年11
    月23日以94年度易字第1051號判決判處有期徒刑3 月，如易
    科罰金，以銀元300 元折算1 日確定，甫於95年5 月15日易
    科罰金而執行完畢乙情，有卷附之臺灣高等法院被告前案紀
    錄表可按，其受有期徒刑之執行完畢，5 年以內再犯本件有
    期徒刑以上之罪，為累犯，應依刑法第47條第1 項之規定加
    重其刑。爰審酌被告僅因與證人甲○○分手吵架，一時失慮
    而竊取甲○○所有之支票並盜蓋其甲○○印文為發票人欄上
    ，並交予友人持以行使之，其上揭所為尚對於票據流通之影
    響不大，所造成金融秩序之危害，尚非重大，證人甲○○於
    本院審理中亦稱，均無意深究被告刑責，兼衡其已與被害人
    甲○○調解成立，並返還其所持有之票號CK0000000 號支票
    ，此有彰化縣彰化市調解委員會調解書1 份附卷可佐，本院
    認宣告法定最低度之刑即最輕本刑有期徒刑3 年，猶嫌過重
    ，其犯罪之情狀，尚非全無可憫之處，應依刑法第59條之規
    定，減輕其刑。爰審酌被告之犯罪動機、目的、手段、偽造
    本票之票面金額、對被害人甲○○危害程度、已與害人甲○
    ○調解成立並返還其所偽造之支票1 紙，且犯後坦承犯行，
    態度尚佳等一切情狀，分別量處如主文所示之刑，並定其應
    執行之刑。
四、末按偽造之有價證券及偽造之印章，不問屬於犯人與否沒收
    之，為刑法第205 條、第219 條所定，為刑法第38條之特別
    規定，係採必須沒收主義，除能證明其業經毀棄確不存在外
    ，更不以其已經扣押為必要。按得依刑法第219 條之規定沒
    收者，以偽造之印章、印文或署押為限至盜用他人真正印章
    所蓋之印文，並非該條所指之偽造印文，本件原判決事實既
    認定上訴人黃宗龍盜用宗世公司所有之印章，蓋於公司之貨
    款支票上，偽造宗世公司之背書。而竟將該支票上宗世公司
    之印文，認係偽造之印文，依該條予以沒收，自屬於法有違
    （最高法院83年度台上字第2492號判決意旨可資參照）。經
    查，如附表所示偽造之支票三紙，雖均未扣案，惟並無證據
    證明業已滅失，則不問屬於被告所有與否，應均依刑法第20
    5 條宣告沒收；至盜蓋於三紙支票上之「甲○○」印文各一
    枚，因係盜用真正「甲○○」印章所為之，並非屬偽造之印
    文，自無諭知沒收之必要，併此敘明。
據上論斷，應依刑事訴訟法第299 條第1 項前段，刑法第320 條
第1 項、第201 條第1 項、第205 條、第47條第1 項、第59條、
第51條第5 款，刑法施行法第1 條之1 第1 項、第2 項前段，判
決如主文。
本案經檢察官紀雅惠到庭執行職務。
中    華    民    國    97    年    10    月    3     日
                    刑事第二庭    審判長法官  石馨文
                                  法      官  尚安雅
                                  法      官  黃齡玉
以上正本證明與原本無異。
如不服本判決，應於判決送達後10日內，向本院提出上訴書狀，
上訴書狀應「敘述具體上訴理由」，並按他造當事人之人數附繕
本。「切勿逕送上級法院」。
告訴人或被害人對於判決如有不服具備理由請求檢察官上訴者，
其上訴期間之計算係以檢察官收受判決正本之日期為準。
中    華    民    國    97    年    10    月    3     日
                                書記官  林嘉賢
中華民國刑法第201條
（有價證券之偽造變造與行使罪）
意圖供行使之用，而偽造、變造公債票、公司股票或其他有價證
券者，處3年以上10年以下有期徒刑，得併科3千元以下罰金。
中華民國刑法第320條
（普通竊盜罪、竊佔罪）
意圖為自己或第三人不法之所有，而竊取他人之動產者，為竊盜
罪，處 5 年以下有期徒刑、拘役或 5 百元以下罰金。
附表：（時間：民國，單位：新臺幣；下同）
┌──┬───┬────────┬───┬─────┐
│編號│發票人│   支票號碼     │發票日│票面金額  │
├──┼───┼────────┼───┼─────┤
│１  │甲○○│CK0000000       │96年10│65000元   │
│    │      │                │月3日 │          │
├──┼───┼────────┼───┼─────┤
│２  │甲○○│CK0000000       │96年9 │100000元  │
│    │      │                │月12日│          │
├──┼───┼────────┼───┼─────┤
│３  │甲○○│CK0000000       │不詳  │100000元  │
│    │      │                │      │          │
└──┴───┴────────┴───┴─────┘


司法院資訊處製作；財團法人民間司法改革基金會備份。
